【裁判字號】    99,財管,30
【裁判日期】    990402
【裁判案由】    選定遺產管理人
【裁判全文】
臺灣板橋地方法院民事裁定              99年度財管字第30號
聲  請  人  臺灣土地銀行股份有限公司
法定代理人  丁○○
代  理  人  乙○○
上列聲請人聲請對被繼承人甲○○選任遺產管理人事件，本院裁
定如下：
    主  文
選任丙○○( 男，民國○○年○ 月○ 日生，身分證統一編號: Ｚ000
000000) 為被繼承人甲○○（女、民國○○○年○月○日生、身
分證統一編號：Ｚ 000000000 、生前最後設籍台北縣林口鄉○○
路27號9 樓、民國96年3 月29日死亡）之遺產管理人。
程序費用由被繼承人王蔓蓉之遺產負擔。
    理  由
一、按繼承開始時，繼承人之有無不明，而無親屬會議或親屬會
    議未於一個月內選定遺產管理人者，利害關係人或檢察官得
    聲請法院選任遺產管理人，並由法院依公示催告程序，定六
    個月以上之期限，公告繼承人，命其於期限內承認繼承；又
    被繼承人之所有繼承人均拋棄其繼承權者，亦準用關於無人
    承認繼承之規定，民法第1177條、第1178條第2項、第1176
    條第6項分別定有明文。
二、本件聲請意旨略以：聲請人之債務人即被繼承人甲○○於民
    國96年3 月29日死亡，其生前曾以土地及建物設定最高限額
    抵押權新台幣635 萬元予聲請人，做為其向聲請人借款之擔
    保，目前尚餘抵押債權529 萬元已全部到期未蒙清償，而被
    繼承人甲○○之繼承人均已向法院聲明拋棄繼承，為期合法
    順利處分被繼承人名下之財產以清償債務，爰請求指定被繼
    承人甲○○之遺產管理人等語。
三、經查，本件聲請人主張被繼承人甲○○於96年3 月29日死亡
    ，其繼承人均已拋棄繼承，已無其他繼承人，而聲請人為被
    繼承人之債權人之事實，業據其提出戶籍謄本、繼承系統表
    1 件、本院96年輔家科春梅字第034876號函影本1 紙、住宅
    貸款契約、增補條款契約書、抵押權設定契約書及他項權利
    證明書影本各1 紙、土地及建物謄本等件為證，復經本院依
    職權調取本院96年度繼字第1035號、第1036號拋棄繼承事件
    案卷核閱無訛，是認該聲請人主張被繼承人已無繼承人之事
    ，堪信為真實。
四、從而，聲請人以被繼承人甲○○之債權人之利害關係人身分
    聲請選任被繼承人之遺產管理人，即與首揭法條規定並無不
    合。再聲請人具狀推薦具律師資格之丙○○為被繼承人甲○
    ○之遺產管理人，則據提出丙○○之同意書、律師證書影本
    等件為憑。本院審酌丙○○具法律專業知識，是其就遺產管
    理人職務之遂行，應有所助益，不致有利害偏頗之虞，為保
    障債權人之利益及期程序之公正、公信起見，本院認選任丙
    ○○為被繼承人甲○○之遺產管理人，應屬適當。
五、至被繼承人之繼承人既均拋棄繼承，其遺產依民法第1176條
    第6 項準用關於無人承認繼承之規定，依同法第1185條規定
    ，於清償債權並交付遺贈物後，如有賸餘，應歸屬國庫。
六、依非訟事件法第157條，裁定如主文。
中    華    民    國    99    年    4     月    2      日
                  家事法庭  法  官  古秋菊
以上正本證明與原本無異。
如不服本裁定應於送達後10日內向本院提出抗告狀。
中    華    民    國    99    年    4     月    2     日
                            書記官  林佩萱

司法院資訊處製作；財團法人民間司法改革基金會備份。
